臺灣士林地方法院刑事判決
110年度金訴字第352號
                                    110年度金訴字第360號
公  訴  人  臺灣士林地方檢察署檢察官
被      告  江明達



                    現居新北市淡水區新市○路0段000號B棟000號00樓
上列被告因違反洗錢防制法等案件，經檢察官提起公訴（110年
度偵字第9413號、110年度偵緝字第660號、第661號、第662號、
第663號）及移送併案審理（110年度偵字第14968號）、追加起
訴（110年度偵緝字第309號），因被告於本院準備程序中就被訴
事實為有罪之陳述，經告知被告簡式審判程序之旨，聽取檢察官
、被告之意見後，本院合議庭裁定由受命法官獨任依簡式審判程
序審理，並判決如下：
    主  文
江明達犯如附表一「主文」欄所示之罪，各處如附表一「主文」
欄所示之刑。應執行有期徒刑陸月，併科罰金新臺幣貳萬伍仟元
，罰金如易服勞役，以新臺幣壹仟元折算壹日。緩刑伍年，並應
依附表三所示之內容，向附表三所示之被害人支付財產上之損害
賠償。
    事  實
一、江明達明知金融機構帳戶資料係供個人使用之重要理財及交
    易工具，關係個人財產及信用之表徵，並可預見將金融機構
    帳戶提供予他人使用，極有可能遭他人利用作為詐騙犯罪轉
    帳匯款之工具，提領後可遮斷資金流動軌跡，產生掩飾、隱
    匿犯罪所得財物去向及所在之洗錢效果，竟仍分別為下列犯
    行：
（一）江明達於民國109年5月間某時，對於提供帳戶資料予他人
      使用，雖無引發他人萌生犯罪之確信，仍以縱若取得帳戶
      之人利用其交付之帳戶資料詐欺取財，掩飾、隱匿特定犯
      罪所得而洗錢，亦不違背其本意之不確定幫助故意，在新
      北市五股區某停車場，將其所申辦之國泰世華商業銀行帳
      號000-000000000000號帳戶之存摺、提款卡及密碼（下稱
      國泰帳戶），提供予姓名年籍不詳、暱稱為「WEI.陳先生
      」之詐騙集團成員使用。該詐騙集團取得前揭國泰帳戶資
      料後，即意圖為自己不法之所有，於附表二編號1所示時
      間，以附表二編號1所示之方式詐騙鍾振崇，致鍾振崇陷
      於錯誤，而匯款新臺幣（下同）11萬元至江明達國泰帳戶
      內，旋即由詐騙集團某成員持江明達所提供之提款卡及密
      碼，於109年5月20日將前開匯入款項提領殆盡，以此方式
      掩飾、隱匿詐欺犯罪所得之來源及去向，嗣經鍾振崇發覺
      受騙，而報警處理，始悉上情。
（二）江明達於109年7月間某日，對於提供帳戶資料予他人使用
      ，雖無引發他人萌生犯罪之確信，仍以縱若取得帳戶之人
      利用其交付之帳戶資料詐欺取財，掩飾、隱匿特定犯罪所
      得而洗錢，亦不違背其本意之不確定幫助故意，在新北市
      ○○區○○○○○○○○○○○○○○○號000-0000000000號帳戶之存摺、
      提款卡及密碼，提供予不詳詐騙集團成員「WEI.陳先生」
      使用。嗣該詐騙集團取得前揭華泰帳戶資料後，遂意圖為
      自己不法之所有，分由集團內成員對吳雅婷、王慈君、林
      惠娟、張淨茹、簡毓靜、鄭貽珊施行詐術，佯稱可投資獲
      利云云，使吳雅婷等6人因而陷於錯誤，依指示匯款至江
      明達前開華泰銀行帳戶（各被害人遭詐騙之時間、方式、
      匯款時間、金額，均詳如附表二編號2至7所示），旋即由
      詐騙集團某成員持江明達所提供之提款卡及密碼，分別於
      109年8月17日、18日提領或轉出前揭華泰帳戶內之款項，
      以此方式掩飾、隱匿詐欺犯罪所得之來源及去向，嗣吳雅
      婷等人發覺受騙，而報警處理，始悉上情。
二、案經鍾振崇訴由新北市政府警察局中和分局、王慈君訴由臺
    中市政府警察局清水分局、林惠娟訴由彰化縣警察局鹿港分
    局、張淨茹訴由新北市政府警察局汐止分局、簡毓靜訴由高
    雄市政府警察局鼓山分局報告臺灣士林地方檢察署檢察官偵
    查起訴、追加起訴及移送併案審理。
    理  由
一、程序部分：
（一）按於第一審辯論終結前，得就與本案相牽連之犯罪，追加
      起訴，刑事訴訟法第265條第1項定有明文。查被告江明達
      因違反洗錢防制法等案件經檢察官起訴，於110年5月27日
      由本院110年度審金訴字第321號案件（即本院110年度金
      訴字第352號）繫屬審理（見本院110年度審金訴字第321
      號卷第3頁），於第一審辯論終結前，檢察官另就被告所
      涉違反洗錢防制法等案件，認與上開受理案件為刑事訴訟
      法第7條第1款規定一人犯數罪之相牽連案件，而於第一審
      辯論終結前之110年6月23日追加起訴（見本院110年度審
      金訴字第374號卷第3頁，嗣改分本院110年度金訴字第360
      號），於法並無不合，本院自得合併審理、裁判。
（二）被告所犯者為死刑、無期徒刑、最輕本刑為3年以上有期
      徒刑以外之罪，其於本院準備程序進行中就被訴事實為有
      罪之陳述，經告知簡式審判程序之旨，並聽取檢察官、被
      告之意見後，本院合議庭依刑事訴訟法第273條之1第1項
      規定，裁定由受命法官獨任進行簡式審判程序。又依刑事
      訴訟法第273條之2、同法第159條第2項之規定，簡式審判
      程序不適用傳聞法則有關限制證據能力之相關規定。
二、上開事實，業據被告於本院準備程序及審理時坦承不諱（見
    本院110年度金訴第352號卷，下稱本院一卷，第168、206頁
    ），且有附表二各編號「證據出處」欄之供述、非供述證據
    附卷可稽，足認被告前揭任意性自白確與事實相符，應可採
    信，本案事證明確，被告犯行堪以認定，應予依法論科。
三、論罪科刑：
（一）按刑法上之幫助犯，係對於犯罪與正犯有共同之認識，而
      以幫助之意思，對於正犯資以助力，未參與實施犯罪構成
      要件之行為者而言（最高法院88年度台上字第1270號判決
      意旨參照）。被告提供上開2個帳戶之存摺、提款卡及密
      碼予他人使用，係使詐騙集團分別向鍾振崇及吳雅婷等6
      人詐騙財物後，得以使用該等帳戶為匯款工具，進而取得
      款項以隱匿、掩飾犯罪所得去向及所在，尚非實施詐欺取
      財之構成要件行為，此外，查無證據證明被告有參與詐欺
      取財、洗錢犯行之構成要件行為，堪認被告所為，係參與
      詐欺取財、洗錢構成要件以外之行為，僅對遂行詐欺取財
      、洗錢犯行資以助力，為幫助犯。故核被告事實欄一（一
      ）、（二）所為，均係犯刑法第30條第1項前段、第339條
      第1 項幫助詐欺取財罪及刑法第30條第1項前段、洗錢防
      制法第14條第1項幫助洗錢罪。被告犯罪事實欄一（二）
      所為之單一幫助行為，助使該詐騙集團成員得以遂行詐騙
      附表二編號2至7所示之人之詐欺取財行為，成立同種想像
      競合犯；被告就犯罪事實欄一（一）、（二）所為，均係
      以一行為同時觸犯幫助詐欺取財罪及幫助洗錢罪，亦為想
      像競合犯，應依刑法第55條規定，各從一重論以幫助洗錢
      罪處斷。
（二）被告事實欄一（一）、（二）所犯數罪，各係基於獨立犯
      罪意思所為，且行為時間互異，應予分論併罰。
（三）被告前開所為，均係對正犯資以助力而實施犯罪構成要件
      以外之行為，為幫助犯，爰依刑法第30條第2項之規定，
      按正犯之刑減輕之。且按犯洗錢防制法第14條、第15條之
      罪，在偵查或審判中自白者，減輕其刑，同法第16條第2
      項定有明文。被告於偵查中雖否認犯行，然於本院準備程
      序時就被訴之幫助洗錢罪已自白犯罪，是其所犯幫助洗錢
      犯行，應依洗錢防制法第16條第2項規定減輕其刑，並依
      刑法第70條規定遞減之。
（四）臺灣士林地方檢察署110年度偵字第14968號移送併辦部分
      （即附表二編號2被害人吳雅婷部分），與本案原起訴之
      犯罪事實（即附表二編號3至7部分）有想像競合犯之裁判
      上一罪關係，均屬提供前開華泰銀行帳戶之同一事實，本
      院自得併予審究。
（五）爰審酌被告雖非實際遂行詐欺取財、洗錢犯行之人，然其
      多次輕率提供前開帳戶資料予「WEI.陳先生」，供本案詐
      騙集團成員作為犯罪工具，助長詐欺犯罪風氣之猖獗，嚴
      重危害財產交易安全與社會經濟秩序，所為應予非難。惟
      念及被告於犯後終知坦承犯行，並與告訴人鍾振崇、林惠
      娟、張淨茹、簡毓靜及被害人吳雅婷、鄭貽珊成立和解，
      並陸續賠償其等所受損害，有本院111年1月21日、同年2
      月23日和解筆錄（見本院一卷第193頁至第194頁、第223
      頁至第225頁）、本院公務電話紀錄（見本院一卷第227至
      229頁）存卷可考，頗有悔意，兼衡酌被告之素行、犯罪
      動機、目的、手段、被害人數及遭詐騙之金額等節，暨前
      揭告訴人、被害人對量刑之意見（見本院一卷第164、215
      至216頁），復考量被告自承之智識程度、家庭、生活、
      經濟狀況（見本院一卷第215頁）等一切情狀，分別量處
      如附表一主文欄所示之刑，並就併科罰金部分，審酌被告
      之職業、經濟能力、維持刑罰執行之有效性與公平性等情
      狀，均諭知易服勞役折算標準；另考量本案所犯數罪罪質
      相同、時間相近、所犯數罪對法益侵害之加重效應等節，
      依比例原則、平等原則、責罰相當原則、重複評價禁止原
      則加以衡量，定其應執行刑如主文所示，並就併科罰金部
      分諭知罰金易服勞役之折算標準。
（六）被告未曾因故意犯罪受有期徒刑以上刑之宣告，有臺灣高
      等法院被告前案紀錄表存卷可參，其因一時思慮欠周而犯
      本案，犯後業已坦認犯行，並分別與到庭之告訴人鍾振崇
      、林惠娟、張淨茹、簡毓靜及被害人吳雅婷、鄭貽珊盡數
      成立和解，前已敘及，雖迄未與告訴人王慈君達成和解，
      然係因王慈君經本院多次合法送達通知後未到庭所致，尚
      難將未和解之結果歸責於被告；且上開已和解之告訴人及
      被害人均分別表示願意原諒被告（見本院一卷第215至216
      頁），被告亦陸續履行前開和解條件，此有本院公務電話
      紀錄在卷可稽（見本院一卷第227至229頁），查有悛悔實
      據。本院認被告經此次偵審程序與刑之宣告後，應知所警
      惕，信無再犯之虞，故認對被告所宣告之刑以暫不執行為
      適當，爰依刑法第74條第1項第1款規定，諭知緩刑5年，
      以勵自新。又因被告仍須分期賠償如附表三所示之告訴人
      及被害人，為期被告能於緩刑期間內，仍深知戒惕，並確
      實履行分期賠償告訴人及被害人所受之損失，併依刑法第
      74條第2項第3款規定，命被告應依如附表三所示之內容向
      被害人支付損害賠償。另依刑法第74條第4項之規定，上
      揭緩刑宣告所附帶之條件內容，亦得作為民事強制執行之
      執行名義，若被告違反上開所定負擔而情節重大時，足認
      原宣告之緩刑難收其預期效果，而有執行刑罰之必要者，
      檢察官得向本院聲請撤銷其緩刑之宣告，併予說明。
三、沒收部分：
（一）被告將其所有華泰帳戶及國泰帳戶之存摺、提款卡(含密
      碼)提供詐騙集團成員使用，以遂行詐欺、洗錢之犯行，
      上開存摺、提款卡雖為被告所有供犯罪所用之物，惟該2
      帳戶業經列為警示帳戶，已無法再提供為犯罪使用，顯無
      再予沒收之實益，爰不予諭知沒收。
（二）被告固將本案帳戶之存摺、提款卡寄交予詐騙集團成員，
      供詐騙集團成年人持以提款，然依卷內事證，並無任何積
      極證據佐證被告有因此獲得報酬，應認被告並無任何犯罪
      所得，自毋庸宣告沒收。
據上論斷，應依刑事訴訟法第273條之1第1項、第299條第1項前
段，洗錢防制法第14條第1項、第16條第2項，刑法第11條、第30
條第1項前段、第2項、第339條第1項、第42條第3項前段、第51
條第5款、第7款、第55條、第74條第1項第1款、第2項第3款，刑
法施行法第1條之1第1項，判決如主文。
本案經檢察官許恭仁提起公訴，檢察官朱學瑛追加起訴，檢察官
莊富棋移送併案審理，檢察官薛雯文到庭執行職務。
中　　華　　民　　國　　111 　年　　3 　　月　　30　　日
                  刑事第八庭法  官  張毓軒
以上正本證明與原本無異。
如不服本判決應於收受判決後20日內向本院提出上訴書狀，並應
敘述具體理由；其未敘述上訴之理由者，應於上訴期間屆滿後20
日內向本院補提理由書（均須按他造當事人之人數附繕本），切
勿逕送上級法院。因疫情而遲誤不變期間，得向法院聲請回復原
狀。
                            書記官  方怡雯
中　　華　　民　　國　　111 　年　　3 　　月　　30　　日

附錄本案論罪科刑法條：
洗錢防制法第14條
有第二條各款所列洗錢行為者，處 7 年以下有期徒刑，併科新
臺幣 5 百萬元以下罰金。
前項之未遂犯罰之。
前二項情形，不得科以超過其特定犯罪所定最重本刑之刑。
中華民國刑法第30條
（幫助犯及其處罰）
幫助他人實行犯罪行為者，為幫助犯。雖他人不知幫助之情者，
亦同。
幫助犯之處罰，得按正犯之刑減輕之。
中華民國刑法第339條
（普通詐欺罪）
意圖為自己或第三人不法之所有，以詐術使人將本人或第三人之
物交付者，處 5 年以下有期徒刑、拘役或科或併科 50 萬元以
下罰金。
以前項方法得財產上不法之利益或使第三人得之者，亦同。
前二項之未遂犯罰之。

附表一：
編號 犯罪事實 主文 1 事實欄一（一） （即附表二編號1，告訴人鍾振崇遭詐欺部分） 江明達幫助犯洗錢防制法第十四條第一項之洗錢罪，處有期徒刑參月，併科罰金新臺幣壹萬元，罰金如易服勞役，以新臺幣壹仟元折算壹日。 2  事實欄一（二） （即附表二編號2至7，被害人吳雅婷、鄭貽珊、告訴人王慈君、林惠娟、張淨茹、簡毓靜遭詐欺部分）  江明達幫助犯洗錢防制法第十四條第一項之洗錢罪，處有期徒刑伍月，併科罰金新臺幣貳萬元，罰金如易服勞役，以新臺幣壹仟元折算壹日。 

附表二：
編號 告訴人/ 被害人 詐騙時間及方式 匯款時間及金額 （新臺幣） 匯入帳戶 證據出處 1 鍾振崇 109年5月11日某時許自稱「陳美婷」之不詳詐騙集團成員以通訊軟體LINE向鍾振崇佯稱其於香港被隔離，錢帶不夠，請鍾振崇幫忙湊錢，致鍾振崇陷於錯誤而於右列時間進行匯款。 109年5月20日8時54分臨櫃匯款11萬元 被告國泰世華帳號000000000000號帳戶 ①鍾振崇之警詢筆錄（見臺灣士林地方檢察署110年度偵字第964號卷，下稱偵一卷，第8至9頁） ②鍾振崇與真實姓名年籍不詳之詐騙集團成員對話紀錄截圖(見偵一卷第13至15頁） ③鍾振崇匯款之郵政跨行匯款申請書（見偵一卷第16頁） ④國泰世華帳號000000000000號帳戶交易明細(見偵一卷第24頁） 2 吳雅婷（被害人） 109年8月13日15時33分許不詳詐騙集團成員以臉書暱稱「陳俊龙」向吳雅婷介紹「BSUS」平台，並可連絡該平台客服進行比特幣投資，且一直指示吳雅婷持續匯錢儲值，致吳雅婷陷於錯誤而於右列時間進行轉帳。 109年8月14日19時50分以吳雅婷所有中國信託帳號0000000000000號帳戶轉帳2萬元 被告華泰銀行帳號0000000000000號帳戶 ①吳雅婷之警詢筆錄（見臺灣士林地方檢察署110年度偵字第14968號卷，下稱偵七卷，第17至19頁） ②吳雅婷之手機網路銀行轉帳截圖（見偵七卷第25頁） ③吳雅婷與詐騙集團成員在通訊軟體LINE之對話紀錄截圖（見偵七卷第23至24頁） ④華泰銀行帳號0000000000000號帳戶交易明細(見偵三卷第18頁） 3 王慈君 109年8月5日某時許不詳詐騙集團成員以通訊軟體WhatsApp暱稱「李鴻澤」向王慈君佯稱使用「HBTranding」網站投資比特幣保證獲利、穩賺不賠云云，要求王慈君加入該網站之WhatsApp客服，致王慈君陷於錯誤而依網站客服指示於右列時間進行轉帳。 109年8月17日13時21分以王慈君建華銀行帳號00000000000000號帳戶轉帳5萬元 被告華泰銀行帳號0000000000000號帳戶 ①王慈君之警詢筆錄（見臺灣士林地方檢察署110年度偵字第4621號卷，下稱偵三卷，第13至15頁） ②華泰銀行帳號0000000000000號帳戶交易明細(見偵三卷第18頁） 4 林惠娟 109年6月21日某時不詳詐騙集團成員以通訊軟體LINE暱稱「top-hao」向林惠娟介紹「BXUS」投資APP並指示林惠娟如何投資，致林惠娟陷於錯誤而於右列時間進行轉帳。 109年8月17日14時17分以林惠娟國泰世華銀行帳號000000000000號帳戶轉帳4萬4,500元 被告華泰銀行帳號0000000000000號帳戶 ①林惠娟之警詢筆錄（見臺灣士林地方檢察署110年度偵字第3382號卷，下稱偵二卷，第84至92頁） ②林惠娟與真實姓名年籍不詳之詐騙集團成員對話紀錄截圖(見偵二卷第124至164頁） ③林惠娟之手機網路銀行轉帳截圖（見偵二卷第102頁） ④華泰銀行帳號0000000000000號帳戶交易明細(見偵三卷第18頁） 5 張淨茹 109年間某時楊杰向張淨茹稱其有在投資比特幣，並稱比特幣投入資金到一定金額即有回饋，且投入越多，回饋就越高，致張淨茹陷於錯誤而依自稱幣商之不詳詐騙集團成員指示於右列時間進行匯款。 109年8月17日14時24分以張淨茹台新銀行帳號00000000000000號帳戶匯款85萬元 被告華泰銀行帳號0000000000000號帳戶 ①張淨茹之警詢筆錄（見臺灣士林地方檢察署110年度偵字第9413號卷，下稱偵六卷，第27至32頁） ②張淨茹匯款之台新銀行國內匯款申請書（見偵六卷第73頁） ③華泰銀行帳號0000000000000號帳戶交易明細(見偵三卷第18頁） 6 簡毓靜 109年7月間某時許不詳詐騙集團成員以通訊軟體QQ暱稱「丁建國」向簡毓靜介紹「螞蟻股份」投資平台並推薦活動，佯稱充值10萬每日可領取平台4%匯率分紅，惟必須匯款提升帳號權限方得領現，致簡毓靜陷於錯誤而於右列時間進行轉帳。 109年8月17日14時41分以簡毓靜合作金庫銀行帳號0000000000000號帳戶轉帳5萬元 被告華泰銀行帳號0000000000000號帳戶 ①簡毓靜之警詢筆錄（見臺灣士林地方檢察署110年度偵字第6866號卷，下稱偵五卷，第31至53頁） ②簡毓靜與真實姓名年籍不詳之詐騙集團成員對話紀錄截圖(見偵五卷第87至97頁） ③簡毓靜之手機網路銀行匯款截圖（見偵五卷第77頁） ④華泰銀行帳號0000000000000號帳戶交易明細(見偵三卷第18頁）    109年8月17日14時42分以簡毓靜合作金庫銀行帳號0000000000000號帳戶轉帳5萬元   7 鄭貽珊（被害人） 109年7月24日23時許不詳詐騙集團成員以通訊軟體LINE暱稱「聽風看海」向鄭貽珊介紹「羅賓漢」手機App並佯稱要帶鄭貽珊進行獲利，指示鄭貽珊依上開App客服提供之銀行帳號進行匯款，客服人員並表示需繳納所得稅方得提現，致鄭貽珊陷於錯誤而於右列時間進行轉帳。 109年8月17日15時22分以鄭貽珊合作金庫銀行帳號0000000000000號帳戶轉帳49萬0,300元 被告華泰銀行帳號0000000000000號帳戶 ①鄭貽珊之警詢筆錄（見臺灣士林地方檢察署110年度偵字第4809號卷，下稱偵四卷，第13至20頁） ②鄭貽珊匯款之合作金庫商業銀行匯款申請書代收入傳票(見偵四卷第35頁） ③鄭貽珊合作金庫銀行帳號0000000000000號帳戶交易明細（見偵四卷第43頁） ④華泰銀行帳號0000000000000號帳戶交易明細(見偵三卷第18頁） 

附表三：
編號 告訴人/ 被害人 給付方式（民國/新臺幣） 1 鍾振崇 被告應賠償鍾振崇11萬元，給付方式為：自111年3月起，按月於每月10日前匯款4,000元至鍾振崇臺灣中小企業銀行（050）、帳號00000000000號帳戶，至全部清償完畢為止，如有1期未按時履行，視為全部到期。 2 吳雅婷 被告應賠償吳雅婷2萬5,000元，給付方式為：自111年3月起，按月於每月10日前匯款3,000元至吳雅婷台新銀行永康分行（812）、帳號00000000000000號帳戶，至全部清償完畢為止，如有1期未按時履行，視為全部到期。 3 林惠娟 被告應賠償林惠娟4萬4,500元，給付方式為：自111年3月起，按月於每月10日前匯款4,000元至林惠娟永豐銀行竹北光明分行（807）、帳號00000000000000號帳戶，至全部清償完畢為止，如有1期未按時履行，視為全部到期。 4 張淨茹 被告應賠償張淨茹85萬元，給付方式為：於111年2月7日前給付3萬元，餘款自111年3月起，按月於每月5日前匯款1萬元，均匯款至張淨茹中國信託銀行內湖分行（822）、帳號000000000000號帳戶，至全部清償完畢為止，如有1期未按時履行，視為全部到期，並加計餘款百分之5之年利率。 5 簡毓靜 被告應賠償簡毓靜10萬元，給付方式為：自111年3月起，按月於每月10日前匯款5,000元至簡毓靜中華郵政南投中山街郵局（700）、帳號00000000000000號帳戶，至全部清償完畢為止，如有1期未按時履行，視為全部到期。 6 鄭貽珊 被告應賠償鄭貽珊49萬元，給付方式為：自111年3月起，按月於每月10日前匯款4,000元至鄭貽珊合庫銀行鹿港分行（006）、帳號0000000000000號帳戶，至全部清償完畢為止，如有1期未按時履行，視為全部到期。